# 关于研发活动产生废品及副产品的成本归集及核酸问题

提问人：tuphin 时间：2022-10-07 08:37:19
陈版主好：
15 号解释已发布近 10 个月了，但是目前公司按照该解释进行账务处理仍然存在问题，请陈版主帮忙看看，谢谢。
15 号解释里明确了研发活动产生的副产品应当作为存货进行核算，但是如何进行成本确认呢？比如我生产某种产品A和副产品B，如果将成本在A和B中分摊？我是直接按照某种合适的方式，比如按照产量或者按照原材料占比将人工、折旧、动力进行分摊还是其他更好的方式？
15 号解释里没有提到废品，如果我研发过程产生了废品，但是这个废品可以作为原材料继续投入到生产，此时我研发活动产生是否也需要给废品分摊成本，相应的确认为存货成本。
还有个问题，我看有的事务所解释，因为试生产活动或小试活动会产生试产品或副产品，应该将这部分在生产成本核算，然后转到存货，现在问题是，我试产的时候并不能确定是否会产生试产品或产生多少试产品或副产品，此时在生产成本核算是否合适？还是应该先在研发支出归集，待最终形成试产品或者副产品后，按照一种合理的分摊方式，分摊一部分到存货去？
非常感谢。

回答人：chenyiwei
通常理解，研发过程中形成的可对外销售的副产品，也可以参照正常量产阶段副产品成本的分摊原则，以其可变现净值作为成本，冲减研发支出。但分摊到副产品的成本不超过其实际耗用的料工费成本的金额。
对于废品，也可以参照上述原则处理。
副产品和废品实际耗用的料工费成本超出上述可分摊成本的差额，理论上应关注其超额耗费是否合理和不可避免，如果属于不可避免的合理支出，则计入研发支出处理；不必要的额外损耗（如浪费或意外损失）计入营业外支出等其他损益项目。
发生耗费时先通过研发支出归集，后续将可归类为试生产产品（含副产品、废品）成本的金额从中转出，将不必要的耗费或浪费转入营业外支出等损益项目处理。